【裁判字號】    92,抗,637
【裁判日期】    921015
【裁判案由】    妨害名譽
【裁判全文】
臺灣高等法院刑事裁定                              九十二年度抗字第六三七號
    抗  告  人
    即自 訴 人  甲○○
    被      告  乙○○
右列上訴人因被告妨害名譽案件，不服台灣台北地方法院，九十二年度自字第六一七
號，中華民國九十二年九月八日第一審裁定，提起抗告，本院裁定如左：
    主  文
抗告駁回。
    理  由
一、本件自訴意旨略以：被告乙○○於民國九十二年八月二十日十六時三十分許，在
    台灣台北地方法院第三法庭內，其於開庭之際，竟意圖散布於眾而當庭指摘自訴
    人甲○○暗戀其老師。因認被告乙○○上開行為涉有刑法第三百十條第一項之誹
    謗罪嫌。
二、按法院或受命法官於自訴案件第一次審判期日前訊問及調查結果，如認為案件有
    刑事訴訟法第二百五十二條至第二百五十四條之情形者，得以裁定駁回其自訴，
    同法第三百二十六條第三項定有明文。
三、本件自訴人甲○○認被告乙○○涉有刑法第三百十條第一項之誹謗罪嫌，無非係
    以：被告乙○○於原審法院九十二年八月二十日調查中當庭陳稱自訴人甲○○暗
    戀其老師等語為其主要論據。
四、原審以：按刑法第三百十條誹謗罪之成立，必須意圖散布於眾，而指摘或傳述足
    以毀損他人名譽之具體事實。經查：被告乙○○於前揭時地當庭陳稱自訴人甲○
    ○暗戀其老師乙節，業經自訴人甲○○於自訴狀內載明，且經原審依職權調閱原
    審法院九十二年度自字第五五七號卷宗查明無訛；又被告乙○○雖於前開案件陳
    述上開內容之言詞，然其係於法官詢問對於自訴人甲○○所申告前開案件有何答
    辯之際始為該等內容之言詞，亦有該次筆錄可資參照；而自訴人甲○○與被告乙
    ○○二人對簿公堂，被告乙○○為施行其攻擊防禦方法，當庭所為防禦自己權利
    之辯白，應屬自衛、自辯及保護自身合法利益發表之言論，自無侵害他人名譽之
    故意，亦難認其有散布於眾之意圖，參諸前揭之說明，自難以誹謗罪相繩。此外
    ，復查無其他積極證據足證被告乙○○有何其他妨害名譽犯行，其犯罪嫌疑尚屬
    不足，而有刑事訴訟法第二百五十二條第十款之情形，依照首開之說明，駁回本
    件自訴。原審法院裁定駁回抗告人之自訴，並無違誤，抗告意旨以：自訴人應受
    中華民國憲法保護，被告不得輕視「人性尊嚴」，被告過當言詞，應解為憲法所
    不許，暗戀是屬基本人權，自訴人未曾是「愛人同志」，被告意圖誹謗亦有跡可
    循等情，惟被告之行為並不構成誹謗罪，已如前述，抗告人仍持前詞，指摘原裁
    定不當，求為撤銷，非有理由，應予駁回。
據上論結，應依刑事訴訟法第四百十二條，裁定如主文。
中      華      民      國    九十二    年      十      月    十五      日
                              臺灣高等法院刑事第二十四庭
                                  審判長法  官  陳  貽  男
                                        法  官  李  世  貴
                                        法  官  徐  世  禎
右正本證明與原本無異。
不得再抗告。
                                        書記官  黃  嬿  婉
中      華      民      國    九十二    年      十      月    十五      日


司法院資訊處製作；財團法人民間司法改革基金會備份。
